【裁判字號】    98,上易,107
【裁判日期】    981208
【裁判案由】    返還土地等
【裁判全文】
臺灣高等法院臺南分院民事判決  98年度上易字第107號
上  訴  人    甲○○○○
法定代理人    丙○○
訴訟代理人    江信賢      律師
              曾靖雯      律師
              蔡麗珠      律師
              熊家興      律師
              林國明      律師
被  上訴人    乙○○
訴訟代理人    洪梅芬      律師
              涂欣成      律師
              呂蘭蓉      律師
上列當事人間請求返還土地等事件，上訴人對於中華民國98年3
月31日臺灣臺南地方法院第一審判決（97年度訴字第954號）提
起上訴，被上訴人並於本院為一部訴之變更，本院於98年11月24
日言詞辯論終結，判決如下：
    主  文
原判決除確定部分外，主文第二項關於命上訴人給付被上訴人金
額超過新臺幣壹仟捌佰捌拾肆元本息部分，及該部分假執行之宣
告，暨主文第三項關於命上訴人應自民國九十七年七月一日起至
交還第一項土地之日止，按月給付被上訴人金額超過新臺幣陸拾
玖元本息部分，及該部分假執行之宣告，暨訴訟費用之裁判均廢
棄。
上開廢棄部分，被上訴人在第一審之訴及假執行之聲請均駁回。
上訴人其餘上訴駁回。
變更之訴部分，上訴人應將坐落臺南縣新化鎮○○○段五地號如
原判決附圖所示Ｂ部分面積一平方公尺之圍牆拆除，並將該土地
交還被上訴人及其他共有人全體。
第一審（確定部分除外）、第二審訴訟費用（含變更之訴）由上
訴人負擔二十五分之十九，餘由被上訴人負擔。
    事  實  及  理  由
甲、程序部分：按於第二審為訴之變更、追加，非經他造同意，
    不得為之。但第255條第1項第2款至第6款情形，不在此限；
    又訴之變更、追加他訴，於擴張或減縮應受判決事項之聲明
    無礙；民事訴訟法第446條第1項及第255條第1項第3款分別
    定有明文。次按原告將原訴變更時，如其訴之變更為合法，
    而原訴可認為已因撤回而終結，法院應專就新訴裁判（最高
    法院65年台上字第2183號判例意旨參照）。經查，本件被上
    訴人於原審依民法第767條、第821條規定，請求上訴人甲○
    ○○○應自坐落台南縣新化鎮○○○段5地號（下稱系爭5地
    號土地）如原判決附圖（下稱附圖）所示Ｂ部分面積1平方
    公尺、Ｃ部分面積58平方公尺，Ｄ部分面積1,423平方公尺
    之土地遷出，並將該土地交還被上訴人及其他共有人全體。
    嗣上訴人甲○○○○不服原判決提起上訴後，被上訴人復於
    本院審理中，就原訴之聲明一部變更為請求上訴人甲○○○
    ○應將系爭5地號土地如附圖所示Ｂ部分面積1平方公尺之圍
    牆拆除，並將該土地交還被上訴人及其他共有人全體，此有
    本院民國（下同）98年11月24日言詞辯論筆錄附卷可稽（見
    本院卷第97頁反面及98頁），因屬擴張減縮應受判決事項之
    聲明，揆諸上開說明，其變更為合法，無庸經他造同意，故
    原訴中此部分之聲明可認為已因撤回而終結，本院應專就一
    部變更後之聲明為裁判，合先敘明。
乙、實體部分：
壹、被上訴人主張：按「非法人之團體，設有代表人或管理人者
    ，有當事人能力」，民事訴訟法第40條第3項定有明文。本
    件上訴人甲○○○○於本件坐落台南縣新化鎮○○○段5之4
    地號（分割前為系爭5地號土地，下稱系爭5之4地號土地）
    建築甲○○○○祭祀，於系爭5地號土地劃分停車位供信徒
    停車使用，上訴人甲○○○○雖未辦理法人登記，然其係有
    獨立財產（廟宇建築），有成立之目的及管理人，因此上訴
    人甲○○○○為非法人團體。本件被上訴人於95年8月23日
    向原審拍定買受系爭5地號土地，應有部分2分之1，並於95
    年8月30日辦理所有權移轉登記完畢，有登記簿謄本可稽，
    原審被告丙○○為系爭5地號土地原所有權人，而上訴人甲
    ○○○○於系爭5之4地號土地興建系爭寺廟，並由原審被告
    丙○○任管理人代為管理，系爭5地號土地為上訴人甲○○
    ○○占有之事實，有上訴人甲○○○○於系爭5地號土地外
    興建圍牆，將系爭5地號土地圍繞其中，上訴人甲○○○○
    使用系爭5地號土地中間之通路連接聯外道路與甲○○○○
    寺廟辦公室及廟宇，有原審勘驗筆錄及現場照片可證，上訴
    人甲○○○○亦坦承系爭5地號土地係供信徒前來參拜時作
    為停車使用，原審被告丙○○自被上訴人拍定系爭5地號土
    地之95年8月23日起即喪失所有權人之身分，上訴人甲○○
    ○○占用系爭土地，並無占用系爭土地之合法權源，係屬無
    權占有，爰依民法第767條、第821條之規定訴請上訴人甲○
    ○○○應將圍牆拆除，及自系爭5地號土地遷出，並將土地
    交還被上訴人及其他共有人全體，於法有據。次按「使用借
    貸，非如租賃之有民法第425條之規定，縱令上訴人之前手
    將房屋及空地，概括允許被上訴人等使用，被上訴人等要不
    得以上訴人之前手，與其訂有使用借貸契約，主張對現在之
    房地所有人即上訴人有使用該房地之權利。」最高法院59年
    台上字第2490號判例參照。系爭5地號土地於拍賣公告雖載
    有「債務人無償借予第三人甲○○○○使用」，是縱認系爭
    5 地號土地係由上訴人甲○○○○所占有，上訴人甲○○○
    ○與原審被告丙○○間雖有使用借貸契約存在，然該契約依
    前揭最高法院判例之意旨，不得對被上訴人主張使用系爭土
    地之權利，是上訴人甲○○○○未經被上訴人同意將系爭5
    地號土地劃分停車空間使用，即屬無權占有，被上訴人屢次
    向上訴人甲○○○○催討交還系爭5地號土地，上訴人甲○
    ○○○均置之不理，被上訴人自得依民法第767條、第821條
    規定訴請上訴人甲○○○○將圍牆拆除，及自系爭土地遷出
    ，並將土地交還被上訴人及其他共有人全體。而上訴人甲○
    ○○○無權占有系爭5地號土地，受有使用土地之利益，致
    使被上訴人受有所有權無法行使之損害，依民法第179條、
    第184條、第185條之規定，被上訴人自得請求相當於租金之
    不當得利或損害賠償等語。並聲明：(一)上訴駁回。(二)第二審
    訴訟費用由上訴人負擔（原審判決上訴人甲○○○○應自坐
    落系爭5地號土地如附圖所示Ｂ部分面積1平方公尺、Ｃ部分
    面積58平方公尺，Ｄ部分面積1,423平方公尺之土地遷出，
    並將該土地交還被上訴人及其他共有人全體；上訴人甲○○
    ○○應給付被上訴人7,545元，及自97年7月30日起至清償日
    止，按週年利率百分之5計算之利息；另上訴人甲○○○○
    應自97年7月1日起至交還前項土地之日止，按月給付被上訴
    人27 7元，及按各期屆至日起至清償日止，按週年利率百分
    之5計算之利息，而駁回被上訴人其餘之訴，上訴人甲○○
    ○○就原審判命其敗訴部分提起上訴；被上訴人就其敗訴部
    分未提起上訴，已確定，不在本院審理範圍）。
貳、上訴人甲○○○○則提出如下之抗辯：上訴人甲○○○○業
    經向臺南縣政府為寺廟登記，有臺灣省臺南縣寺廟登記表、
    臺南縣政府寺廟登記證、臺南縣新化鎮公所函、臺南縣政府
    函附信徒名冊、扣繳單位設立（變更）登記申請書可稽。而
    原登記於原審被告丙○○名下之系爭5地號土地，本係由上
    訴人甲○○○○以自有資金取得，惟因受當時土地編定使用
    之限制，寺廟不具自耕農身分，不能登記為寺廟所有，始借
    名登記於原審被告丙○○名下，有原審被告丙○○於92年7
    月間出具予新化鎮公所之切結書為憑。又系爭寺廟之前身係
    原審被告丙○○向訴外人陳萬益購買，登記於原審被告丙○
    ○名下，嗣後再予擴建圍牆、水池等，準此，系爭寺廟、圍
    牆等與系爭5地號土地原均登記為原審被告丙○○所有。按
    土地及其土地上之房屋同屬一人所有，而僅將土地或僅將房
    屋所有權讓與他人，或將土地及房屋同時或先後讓與相異之
    人時，土地受讓人或房屋受讓人與讓與人間或房屋受讓人與
    土地受讓人間，推定在房屋得使用期限內，有租賃關係。其
    期限不受第449條第1項規定之限制，民法第425條之1定有明
    文，被上訴人於95年間買受系爭5地號土地，依上開民法規
    定，應推定在系爭寺廟使用期限內有租賃關係，上訴人甲○
    ○○○使用系爭5地號土地非無權占有。原審所認上訴人甲
    ○○○○無權占有附圖所示Ｄ空地，判決上訴人甲○○○○
    應自系爭5地號土地遷出，並將土地交還被上訴人及其他共
    有人全體，及給付相當於租金之不當得利云云，上訴人否認
    之，依民事訴訟法第277條之規定，被上訴人應舉證證明之
    。退萬步言，縱認上訴人甲○○○○使用系爭5地號土地須
    給付被上訴人損害金，惟按地租不得超過地價百分之8，約
    定地租或習慣地租超過地價百分之8者，應比照地價百分之8
    減定之，不及地價百分之8者，依其約定或習慣。前項地價
    指法定地價，未經依規定地價之地方，指最近3年之平均地
    價。土地所有權人依本法所申報之地價，為法定地價，土地
    法第110條、第148條分別定有明文。依被上訴人檢附之系爭
    5地號土地登記謄本所載，系爭5地號土地於96年1月之申報
    地價為每平方公尺新臺幣（下同）56元，依上揭土地法之規
    定，應以申報地價每平方公尺56元為法定地價計算地租。又
    系爭5地號土地位於偏遠之山中，附近幾公里內幾無人居住
    ，鄰近更無市場、學校、醫院、郵局等設施，繞行婉轉曲折
    之山間小路下山至台20線道，尚有近10至15分鐘之車程，僅
    於假日始偶有登山客路過，平日無人往來，無任何商業或利
    用價值，被上訴人以地價百分之8計算地租，顯屬過高等語
    。並聲明：(一)原判決關於上訴人敗訴部分廢棄。(二)上開廢棄
    部分，被上訴人在第一審之訴及假執行之聲請均駁回。(三)第
    一、二審訴訟費用由被上訴人負擔。
、兩造不爭執及爭執之事項：
一、兩造不爭執之事項：
  (一)被上訴人係於95年8月23日向原審拍定買受系爭5地號土地之
    共有人，應有部分2分之1，並於95年8月30日辦理所有權移
    轉登記完畢。
  (二)原審被告丙○○為系爭5地號土地之原所有權人，現並為上
    訴人甲○○○○之管理人。
  (三)上訴人甲○○○○業經向臺南縣政府為寺廟登記，惟未辦理
    法人登記，然其係有獨立財產（廟宇建築），有成立之目的
    及管理人，為非法人團體。
  (四)甲○○○○於77年間興建完成，登記所有權人為原審被告丙
    ○○，其周邊並興建如附圖所示，編號Ｂ為圍牆，編號Ｃ為
    水池。
  (五)系爭5地號土地95年8月間起至95年12月止規定地價為130元
    ，96年1月間起迄今申報地價為56元。
二、兩造爭執之事項：
  (一)上訴人甲○○○○是否占用系爭5地號土地？其占有有無合
    法權源？
  (二)上訴人甲○○○○是否受有相當於租金之不當得利？若有，
    數額為何？
肆、本院得心證之理由：
一、關於上訴人甲○○○○是否占用系爭5地號土地？其占有有
    無合法權源部分：
  (一)按以無權占有為原因，請求返還所有物之訴，被告對原告就
    物有所有權存在之事實無爭執，而僅以非無權占有為抗辯，
    原告於被告無權占有之事實，無舉證責任。被告應就其取得
    占有，係有正當權源之事實證明之。如不能證明，則應認原
    告之請求為有理由（最高法院72年度台上字第1552號判決參
    照）。次按借名登記，係借名人將其財產在名義上移轉於出
    名人，但有關財產之管理、使用、處分悉仍由借名人為之，
    性質上屬勞務契約，與委任契約類同，為民法上之無名契約
    之一種，應類推適用委任關係之相關規定（最高法院91年度
    台上字第1871號判決參照）。又按當事人主張有利於己之事
    實者，就其事實有舉證之責任，民事訴訟法第277條前段定
    有明文。又依本法所為之登記，有絕對效力，土地法第43條
    亦定有明文。且土地登記名義人即為土地之所有權人，乃社
    會通念之常態事實，而登記名義人非土地之實際所有權人，
    則為變態事實，上訴人自應就變態事實之借名關係，負舉證
    責任（最高法院96年度台上字第2329號判決參照）。
  (二)本件被上訴人主張上訴人甲○○○○占用系爭5地號土地，
    並無占用系爭5地號土地之合法權源，係屬無權占有等語，
    然為上訴人甲○○○○所否認，並辯稱系爭5地號土地係由
    上訴人甲○○○○以自有資金取得，惟因受當時土地編定使
    用之限制，寺廟不具自耕農身分，不能登記為寺廟所有，始
    借名登記於原審被告丙○○名下等語，並據其提出原審被告
    丙○○於92年7月間出具予新化鎮公所之切結書2紙為憑（見
    原審卷第41-42頁）。經查，系爭5地號土地依其登記謄本記
    載係原登記為原審被告丙○○所有乙節，有土地登記謄本附
    於原審95年度執字第12555號卷可稽，復為兩造所不爭，堪
    信為真實。是以，上訴人甲○○○○主張系爭5地號土地原
    為其所有，其與原審被告丙○○間就系爭5地號土地原有借
    名登記關係存在，自應就此變態事實負舉證責任。就此，上
    訴人甲○○○○雖提出原審被告丙○○於92年7月間出具予
    新化鎮公所之切結書2紙為憑，以證明其與原審被告丙○○
    間就系爭土地原有借名登記關係存在，惟查，系爭5地號土
    地於原審95年度執字第12555號強制執行程序中，上訴人甲
    ○○○○於95年4月12日以民事陳報狀稱：「…2.後又經土
    地所有權人丙○○先生好心同意，無償提供上開土地與全台
    甲○○○○之信眾使用，才又陸續興建成今日的甲○○○○
    ，…3.當時丙○○先生家族好心無償提供土地作為寺廟用地
    ，卻因為人作保，致此土地將被拍賣…」等語，此有被上訴
    人於原審所提之上訴人甲○○○○民事陳報狀影本在卷可證
    （見原審卷第97-98頁），並經本院查閱原審95年度執字第
    12555號卷核對無誤，若原審被告丙○○於92年7月間出具予
    新化鎮公所之切結書所載之內容為真，則何以上訴人甲○○
    ○○嗣於系爭5地號土地遭強制執行中，竟為與上開切結書
    所載之內容相矛盾之陳述？且在系爭5地號土地在遭強制執
    行之際，原審並於拍賣公告不動產標示表中之備註欄記載：
    「七、…，而編號1土地（即系爭5地號土地）則由債務人丙
    ○○無償借予第三人甲○○○○使用，…」等語，此有原審
    拍賣公告附於原審95年度執字第12555號卷可查，惟上訴人
    甲○○○○仍僅具狀陳報系爭5地號土地係原審被告丙○○
    無償提供予上訴人甲○○○○使用，而非提出第三人異議之
    訴，主張其為真正之所有權人？又上訴人甲○○○○復未提
    出其他證據證明其與原審被告丙○○間就系爭5地號土地有
    借名登記關係存在之事實，則上訴人甲○○○○辯稱系爭5
    地號土地原非原審被告丙○○所有云云，顯非事實，不足為
    採。
  (三)上訴人甲○○○○雖主張系爭寺廟之前身係原審被告丙○○
    向訴外人陳萬益購買，並提出買賣所有權移轉契約書及78年
    度契稅繳款書影本各一份為證（見本院卷第54-55頁），登
    記於原審被告丙○○名下，嗣後再予擴建，準此，甲○○○
    ○與系爭5地號土地原均登記為原審被告丙○○所有，依民
    法第425條之1規定，應推定在系爭寺廟得使用之期限內有租
    賃關係，上訴人甲○○○○並非無權占有云云。惟查，據上
    訴人甲○○○○訴訟代理人於本院陳稱甲○○○○原來坐落
    於系爭5地號土地上，後於96年10月1日分割增加系爭5之4地
    號土地，系爭寺廟主建物係坐落於分割後所增加之系爭5之4
    地號上等語（見本院卷第87頁反面），且被上訴人係請求上
    訴人甲○○○○應將系爭5地號土地如附圖所示Ｂ部分面積1
    平方公尺之圍牆拆除，及自系爭5地號土地如附圖所示Ｃ部
    分面積58平方公尺，Ｄ部分面積1,423平方公尺之土地遷出
    ，並將該土地交還被上訴人及其他共有人全體。是系爭寺廟
    係坐落於系爭5之4地號而非系爭5地號土地上，故其所有權
    所屬與本件判斷無關，本院不予審酌。
  (四)又系爭5地號土地周邊有興建如附圖所示之編號Ｂ圍牆及編
    號Ｃ水池，上訴人甲○○○○於本院98年11月4日準備程序
    中稱該圍牆係其所設置（見本院卷第87頁反面），嗣又於本
    院98年11月24日言詞辯論中改稱該圍牆係原審被告丙○○所
    設置云云（見本院卷第98頁）。經查，原審被告於原審所提
    出之民事答辯(三)狀及民事爭點整理書狀皆陳稱系爭5地號土
    地上之圍牆、水池為上訴人甲○○○○所設置（見原審卷第
    107、128頁），且按當事人主張之事實，經他造於準備書狀
    內或言詞辯論時或在受命法官、受託法官前自認者，無庸舉
    證，民事訴訟法第279條第1項定有明文。當事人於訴訟上所
    為之自認，於辯論主義所行之範圍內，有拘束當事人及法院
    之效力，法院應認其自認之事實為真，以之為裁判之基礎（
    最高法院26年上字第805號判例意旨參照），被上訴人對於
    原審被告於原審所為對於系爭5地號土地上地上物為廟產之
    上開抗辯，於原審97年12月29日言詞辯論期日中亦表示無意
    見（見原審卷第105頁），是被上訴人應受其拘束，從而，
    被上訴人於本院主張系爭5地號土地上之圍牆、水池為上訴
    人甲○○○○所有，並無違誤。反觀上訴人甲○○○○於原
    審及本院卻互為相矛盾之主張，是其於本院所為之上開主張
    之真實性，即有疑義，故上訴人甲○○○○稱該圍牆係原審
    被告丙○○所設置之主張，不足為採。另上訴人甲○○○○
    又抗辯稱其並無占有附圖所示之Ｄ部分土地，然上開Ｄ部分
    土地係處於系爭5地號土地範圍內，而誠如前述，系爭5地號
    土地於拍定前，係屬原審被告丙○○所有，且上訴人甲○○
    ○○於前揭民事陳報狀所稱，系爭5地號土地係原審被告丙
    ○○無償提供予上訴人甲○○○○使用，是上訴人甲○○○
    ○與原審被告丙○○間有使用借貸之法律關係存在。然按使
    用借貸，非如租賃之有民法第425條之規定，縱令上訴人之
    前手將房屋及空地，概括允許被上訴人等使用，被上訴人等
    要不得以上訴人之前手，與其訂有使用借貸契約，主張對現
    在之房地所有人即上訴人有使用該房地之權利（最高法院59
    年台上字第2490號判例意旨參照），系爭5地號土地既經被
    上訴人於95年8月23日拍定、買受，應有部分為2分之1，並
    於95年8月30日辦理所有權移轉登記完畢，為兩造所不爭執
    ，則依上揭判例意旨所示，上訴人甲○○○○即不得以其與
    原審被告丙○○間有使用借貸關係存在，主張對被上訴人有
    使用系爭5地號土地之權利，故上訴人甲○○○○未經被上
    訴人同意占用系爭5地號土地，即屬無權占有。
二、關於上訴人甲○○○○是否受有相當於租金之不當得利，若
    有，數額為何？部分：
  (一)按無法律上之原因而受利益，致他人受損害者，應返還其利
    益，民法第179條定有明文。無權占有他人房地，可能獲得
    相當於租金之利益（最高法院61年台上字第1695號判例意旨
    參照）。次按民法第821條規定，各共有人固得為共有人全
    體之利益，就共有物之全部，為回復共有物之請求。惟請求
    返還不當得利，並無該條規定之適用，請求返還不當得利，
    而其給付可分者，各共有人僅得按其應有部分，請求返還。
   （最高法院88年度台上字第1341號判決參照）。
  (二)本件被上訴人就系爭5地號土地應有部分為2分之1，且上訴
    人甲○○○○無權占有系爭5地號土地，已如前述，則其獲
    有相當於租金之不當得利，並致被上訴人受有損害，堪可認
    定，被上訴人自得請求上訴人甲○○○○給付相當於租金之
    不當得利。按地租不得超過地價百分之8，約定地租或習慣
    地租超過地價百分之8者，應比照地價百分之8減定之，不及
    地價百分之8者，依其約定或習慣。前項地價指法定地價，
    未經依規定地價之地方，指最近3年之平均地價，土地法第
    110條定有明文。又土地所有人依土地法所申報之地價為法
    定地價，同法第148條亦有明定。經查，上訴人甲○○○○
    自70幾年間便占有系爭5地號土地，而本件係於97年7月7日
    繫屬於原審，有被上訴人起訴狀上之原審收狀戳可證（見原
    審卷第1頁），則被上訴人請求自95年9月1日起計算相當於
    租金之不當得利部分，應予准許。再者，上訴人甲○○○○
    占用系爭5地號土地如附圖所示Ｂ圍牆面積1平方公尺、Ｃ水
    池面積58平方公尺、Ｄ空地面積1,423平方公尺，合計共1,4
    82平方公尺，又系爭5地號土地95年8月申報地價為每平方公
    尺130元、96年1月申報地價為每平方公尺56元，有被上訴人
    提出之土地登記第二類謄本附卷足憑（見原審卷第9-10頁）
    。
  (三)次查系爭寺廟地處偏遠之山區，立於山林之中，附近幾公里
    內幾無人居住，繞行婉轉曲折之山間產業道路下山至台20線
    道，尚有近10至15分鐘之車程，鮮少人車往來等情，亦經本
    院於98年6月19日勘驗現場屬實，並有現場圖及被上訴人於
    原審所提之照片3張存卷足憑（見本院卷第46-47頁、原審卷
    第44-45頁）。且系爭5地號土地之申報地價，依上開原審卷
    附之土地謄本記載，於95年8月、96年1月，每平方公尺依序
    分別為130元、56元，呈現逐年下降之趨勢，是本院審酌上
    開各情，認為系爭5地號土地相當於租金之不當得利應以系
    爭5地號土地申報地價之百分之2計算為適當。揆諸前揭說明
    ，被上訴人請求上訴人甲○○○○給付自95年9月1日起至97
    年6月30日止相當於租金之損害，共計為1,884元【計算式：
    1,48213O2％/12＝321元，元以下四捨五入；3214＝
    1,284；1,482562％/12＝138，元以下四捨五入；138
    18＝2,484；（1,284＋2,484）l/2＝1,884】，暨自97年7
    月1日起至返還土地之日止，按月給付被上訴人69元（計算
    式：138l/2＝69），為有理由，應予准許。逾此部分之請
    求則無理由，應予駁回。
三、末按給付有確定期限者，債務人自期限屆滿時起，負遲延責
    任。給付無確定期限者，債務人於債權人得請求給付時，經
    其催告而未為給付，自受催告時起，負遲延責任。其經債權
    人起訴而送達訴狀，或依督促程序送達支付命令，或為其他
    相類之行為者，與催告有同一之效力；民法第229條第1、2
    項分別定有明文。又遲延之債務，以支付金錢為標的者，債
    權人得請求依法定利率計算之遲延利息。但約定利率較高者
    ，仍從其約定利率；而應付利息之債務，其利率未經約定，
    亦無法律可據者，週年利率為百分之5；亦為同法第233條第
    1項及第203條所明定。經查，本件被上訴人請求上訴人甲○
    ○○○應給付之前開金額，並未定有給付之期限，自應由被
    上訴人之民事起訴狀繕本送達上訴人甲○○○○之翌日起算
    其法定利率，是本件被上訴人請求上訴人甲○○○○應給付
    之前開金額，應自被上訴人起訴狀繕本送達上訴人甲○○○
    ○之翌日即97年7月30日起（見原審卷第17頁），按週年利
    率百分之5計算法定遲延利息。
伍、綜上所述，上訴人甲○○○○既屬無權占用被上訴人所有之
    系爭5地號土地，則被上訴人基於所有物返還請求權之規定
    ，請求上訴人甲○○○○應自系爭5地號土地如附圖所示Ｃ
    部分面積58平方公尺，Ｄ部分面積1,423平方公尺之土地遷
    出，並將該土地交還被上訴人及其他共有人全體，為有理由
    ，應予准許。原審為上訴人敗訴之判決，並無不合。上訴人
    上訴指摘原審此部分判決不當，求予廢棄改判，為無理由，
    應予駁回。又被上訴人於本院就原訴之聲明一部變更為請求
    上訴人甲○○○○應將系爭5地號土地如附圖所示Ｂ部分面
    積1平方公尺之圍牆拆除，並將該土地交還被上訴人及其他
    共有人全體，亦為有理由，應予准許。另被上訴人並基於不
    當得利之法律關係，請求上訴人甲○○○○給付被上訴人1,
    884元，及自97年7月30日起至清償日止，按週年利率百分之
    5計算之利息；另自97年7月1日起至交還前項土地之日止，
    按月給付被上訴人69元，暨按各期屆至日起至清償日止，按
    週年利率百分之5計算之利息，亦屬有據，應予准許。逾此
    所為之請求，為無理由，應予駁回。其假執行之聲請亦失所
    附麗，應併予駁回。原審就超過上開應准許部分為上訴人甲
    ○○○○敗訴之判決，自有未洽，上訴人甲○○○○上訴意
    旨就此部分指摘原審此部分判決不當，求予廢棄改判，為有
    理由，自應由本院改判如主文第二、三項所示。至於原審就
    上開應予准許部分，為上訴人敗訴判決，並依聲請准供擔保
    分別為假執行或免為假執行之宣告，於法並無不合。上訴人
    上訴意旨指摘原審此部分判決不當，求予廢棄改判，為無理
    由，應予駁回。又本件訴訟標的金額未逾150萬元，為不得
    上訴於第三審之案件，無庸宣告假執行，併予敘明。
陸、本件判決結果已明，兩造其餘之攻擊或防禦方法，經本院斟
    酌後，認與判決之結果不生影響，自無逐一詳予論駁之必要
    ，併此敘明。
柒、據上論結，本件上訴為一部有理由，一部無理由，被上訴人
    一部變更之訴為有理由，依民事訴訟法第449條第1項、第45
    0條、第79條，判決如主文。
中    華    民    國    98    年    12    月     8    日
                  民事第三庭    審判長法  官  蘇清恭
                                      法  官  張世展
                                      法  官  蘇重信
上為正本係照原本作成。
不得上訴。
中    華    民    國    98    年    12    月    8     日
                                      書記官  陳嘉琍


司法院資訊處製作；財團法人民間司法改革基金會備份。
